臺灣臺北地方法院刑事判決　　　　　　　95年度易字第1483號
公　訴　人　臺灣臺北地方法院檢察署檢察官
被　　　告　甲○○
上列被告因詐欺等案件，經檢察官提起公訴（94年度偵緝字第18
35號），被告於本院準備程序進行中就被訴事實為有罪之陳述，
由本院合議庭裁定由受命法官獨任以簡式審判程序審理，判決如
下：
    主  文
甲○○連續行使偽造私文書，足以生損害於他人，處有期徒刑陸
月，如易科罰金，以銀元參佰元即新台幣玖佰元折算壹日。如附
表所示之署押及未扣案之信用卡簽帳單顧客收執聯參張，均沒收
。
    事  實
一、甲○○於民國86年間係址設臺北市○○○路○段69號8樓「全
    安旅行社」職員，因替乙○○辦理南非旅行團旅遊而持有乙
    ○○個人資料，竟基於行使偽造私文書及意圖為自己不法所
    有之概括犯意，於同年9月間某日，在「全安旅行社」辦公
    室內，於「中華航空‧美國銀行聯名信用卡申請表格」上填
    寫乙○○之個人資料，並在主卡申請人簽名欄偽造「乙○○
    」之簽名1枚，偽造完成屬私文書性質之信用卡申請書1份，
    再向美國銀行松山分行（現已經荷蘭銀行收購而改為荷蘭銀
    行）提出申請「乙○○」名義之信用卡而行使偽造之申請書
    ，使不知情之美國銀行辦理信用卡核卡業務執之人員陷於錯
    誤，誤以為係乙○○本人申請，而核給卡號0000-0000-0000
    -0000號信用卡1張，並將信用卡寄送至甲○○指定之地址。
    甲○○接獲該張信用卡後，即冒用乙○○身分資料辦理開卡
    手續，並在該張信用卡背面簽名條上偽造「乙○○」簽名1
    枚而偽造私文書性質之信用卡背面文書。後甲○○仍承前開
    行使偽造私文書及詐欺取財之概括犯意，先後於87年9月底
    某日、10底某日及11月底某日，在「全安旅行社」內以前揭
    「乙○○」名義之信用卡刷卡繳納團費各新臺幣（下同）11
    3,434元，並均在信用卡簽帳單之商店存根聯簽名欄偽造「
    乙○○」之簽名1枚（因簽帳單有顧客收執聯及商店存根聯
    各1聯，且因具複寫之功能，於商店存根聯簽名欄偽造乙○
    ○之簽名1枚，簽帳單顧客收執聯亦有偽造之乙○○之簽名1
    枚），而偽造乙○○以上開信用卡消費之簽帳單（私文書）
    共3張，並先後將偽造之簽帳單商店存根聯交付予「全安旅
    行社」而行使之，使美國銀行誤以為乙○○本人以上開信用
    卡支付團費，而先後將該等金額之款項交付予「全安旅行社
    」，足以生損害於乙○○、美國銀行關於信用卡業務管理之
    正確性。後因甲○○未如期繳納86年11月底所冒刷之信用卡
    款項，經美國銀行通知乙○○繳款，乙○○始查知上情，並
    報警處理。
二、案經乙○○訴請臺灣臺北地方法院檢察署檢察官偵查起訴。
    理  由
一、本件被告甲○○所犯行使偽造私文書、詐欺取財等罪，均係
    非死刑、無期徒刑、最輕本刑三年以上有期徒刑之罪，亦非
    高等法院管轄之第一審案件，其於本院準備程序進行中，就
    被訴事實為有罪之陳述，經法官告知簡式審判之旨，並聽取
    檢察官、被告之意見後，本院合議庭裁定由受命法官獨任進
    行簡式審判程序，是本件之證據調查，依刑事訴訟法第273
    條之2規定，不受同法第159條第1項、第161條之2、第161條
    之3、第163條之1及第164條至第170條規定之限制，合先敘
    明。
二、上揭事實，業據被告甲○○於偵訊及本院行準備程序、審理
    時坦承在卷（見94年度偵緝字第1835號卷第25至27頁、本院
    卷第30頁背面至31頁、第58頁），核與證人即告訴人乙○○
    所指訴之情節相符，並有告訴人之財團法人金融聯合徵信中
    心信用卡資訊查詢列印資料、偽造之「中華航空‧美國銀行
    聯名信用卡申請表格」影本、美國銀行歸戶基本資料查詢及
    單月帳務資料查詢等附卷可稽（見94年度偵緝字第1835號卷
    第66至67頁、第87至90頁），足見被告前開出於任意性之自
    白與事實相符，得採為認定事實之證據。是本件事證已明確
    ，被告犯行已堪認定，應依法論科。
三、法律適用：
  (一)查被告行為後，刑法部分條文已於94年2月2日修正公布，並
    自95年7月1日施行，其中刪除刑法第56條，修正第2條、第
    25 條、第26條、第28條、第33條、第55條規定。按行為後
    法律有變更者，適用行為時之法律，但行為後之法律有利於
    行為人者，適用最有利於行為人之法律，刑法第2條第1項定
    有明文。此條規定乃與刑法第1條罪刑法定主義契合，而貫
    徹法律禁止溯及既往原則，係規範行為後法律變更所生新舊
    法律比較適用之準據法，是刑法第2條本身雖經修正，但其
    既屬適用法律之準據法，本身尚無比較新舊法之問題，應一
    律適用裁判時之現行刑法第2條規定以決定適用之刑罰法律
    ，先予說明。又以本次刑法修正之比較新舊法，應就罪刑有
    關之共犯、未遂犯、想像競合犯、牽連犯、連續犯、結合犯
    ，以及累犯加重、自首減輕暨其他法定加減原因（如身分加
    減）與加減例等一切情形，綜其全部罪刑之結果而為比較，
    有最高法院95年5月23日95年度第8次刑庭會議決議意旨可資
    參照。茲比較與本案有關之新舊法規定如下：
    1.罰金刑：本件被告行為時，刑法第339條第1項詐欺取財罪
      之法定刑為5年以下有期徒刑、拘役或科或併科銀元1,000
      元以下罰金。依斯時罰金罰鍰提高標準條例第1條前段規
      定：「依法律應處罰金、罰鍰者，就其原定數額得提高為
      二倍至十倍」，該罪之罰金刑部分予以提高後，為銀元10
      ,000 元以下，復配合現行法規所定貨幣單位折算新臺幣
      條例第2條規定，即最高可處罰金銀元10,000元即新臺幣3
      0,000元，最低則應處銀元1元即新臺幣3元。被告行為後
      之95年6月14日增訂公布之刑法施行法第1條之1規定：「
      中華民國九十四年一月七日刑法修正施行後，刑法分則編
      所定罰金之貨幣單位為新臺幣。九十四年一月七日刑法修
      正時，刑法分則編未修正之條文定有罰金者，自九十四年
      一月七日刑法修正施行後，就其所定數額提高為三十倍。
      但七十二年六月二十六日至九十四年一月七日新增或修正
      之條文，就其所定數額提高為三倍」，變更前後數額相同
      ，尚無比較適用之問題，應逕予適用裁判時之刑法施行法
      第1條之1規定。惟刑法第33條第5款亦修正為：「主刑之
      種類如下：……五、罰金，新臺幣一千元以上，以百元計
      算之」。現行刑法第339條第1項規定，係72年6月26日前
      所訂定，故依前開增訂之刑法施行法第1條之1與修正後刑
      法第33條第5款規定，現行刑法第339條第1項規定，其罰
      金貨幣單位成為新臺幣並提高30倍，即最高可罰新臺幣
      30,000元，最低應罰新臺幣1,000元。比較後，因修正前
      最低罰金金額為新臺幣3元，修正後則為新臺幣1,000元，
      以被告行為時關於罰金刑量刑之規定對其較為有利。
    2.連續犯與牽連犯：刑法修正後，刪除第56條連續犯及第55
      條關於牽連犯之規定，此刪除雖非犯罪構成要件之變更，
      但顯已影響行為人刑罰之法律效果，自屬法律有變更，經
      比較新、舊法結果，修正前第56條連續犯及第55條牽連犯
      之規定，乃將被告之數行為以一罪論，顯較有利被告。
    3.綜合上述各條文修正前後之比較，以被告行為時之法律較
      有利於行為人，自應適用修正前刑法之相關規定予以論處
      。
  (二)按文書為表現足以證明法律上權利義務或事實，或足以產生
    法律上權利關係或事實之意思表示；衡諸一般交易經驗，持
    卡人取得信用卡後，應於信用卡背面簽名條上簽署持卡人姓
    名，且以信用卡刷卡消費後，特約商店即製作簽帳單1式2聯
    或1式3聯，交刷卡人簽名認證後，再由持卡人提出交付予特
    約商店人員，表明持卡人同意依照信用卡使用約定，應按所
    示之全部金額付款之意，經特約商店人員核對簽帳單上簽署
    與信用卡背後署押相符，即完成信用卡消費，故簽帳單係屬
    刑法第210條之私文書無疑。而在信用卡背面持卡人簽名條
    上簽名，單純自形式上整體觀察，即足以表示該簽名者於信
    用卡有效之期限內有權使用該信用卡之辨識及證明，並非依
    習慣或特約表示一定用意之證明，其性質上自屬刑法第210
    條之私文書。是以，冒用他人名義，偽簽署押於信用卡背面
    及信用卡簽帳單上之行為，自足以生損害於他人，應成立刑
    法第216條、第210條之行使偽造私文書罪。是核被告之所為
    ，係犯修正前刑法第216條、第210條之行使偽造私文書罪及
    同法第339條第1項詐欺取財罪。被告於「中華航空‧美國銀
    行聯名信用卡申請表格」、信用卡背面、簽帳單上偽造「乙
    ○○」署名分別為偽造信用卡背面文書、「中華航空‧美國
    銀行聯名信用卡申請表格」、簽帳單私文書之部分行為，又
    其偽造信用卡背面文書、「中華航空‧美國銀行聯名信用卡
    申請表格」、簽帳單等私文書後復提出行使，其偽造之低度
    行為分別為行使之高度行為所吸收，均不另論罪；其先後多
    次行使偽造私文書、詐欺取財之數行為，均時間緊接，分別
    觸犯構成要件相同之罪，顯均係基於概括犯意為之，均為連
    續犯，均依修正前刑法第56條規定，分別論以一罪，並均依
    法加重其刑；被告冒名申請信用卡後，復冒名盜刷而犯行使
    偽造私文書、詐欺取財，是其所犯上開各罪間，有方法、目
    的之牽連犯關係，應依修正前刑法第55條規定，從一重論以
    連續行使偽造私文書罪。爰審酌被告犯罪後已坦承犯行，與
    其犯罪之動機、手段、目的及對被害人乙○○所造成之危害
    、詐得金額，及先前2次冒刷所詐得之款項已還款，迄今尚
    未賠償被害人損害等一切情狀，量處如主文所示之刑；又被
    告行為時之刑法第41條第1項前段規定：「犯最重本刑為五
    年以下有期徒刑以下之刑之罪，而受六個月以下有期徒刑或
    拘役之宣告，因身體、教育、職業、家庭之關係或其他正當
    事由，執行顯有困難者，得以（銀元）一元以上三元以下折
    算一日，易科罰金。」，再依被告行為時所應適用之95年5
    月17日修正前罰金罰鍰提高標準條例第2條規定（現已刪除
    ），就易科罰金折算標準應照原定數額提高100倍折算，是
    本件被告行為時之易科罰金折算標準，配合現行法規所定貨
    幣單位折算新臺幣條例第2條規定，應以銀元100元至300元
    即新臺幣300元至900元折算1日。惟被告行為後刑法第41條
    第1項前段修正為：「犯最重本刑為五年以下有期徒刑以下
    之刑之罪，而受六個月以下有期徒刑或拘役之宣告者，得以
    新臺幣一千元、二千元或三千元折算一日，易科罰金。」，
    最少應以新臺幣1,000元折算1日。參酌95年12月13日至同年
    月15日臺灣高等法院及其所屬法院刑事法律座談會研討結論
    ，易科罰金折算標準可於量刑後再割裂比較適用。經比較，
    以修正前之易科罰金折算標準較有利於被告，故爰依修正前
    規定諭知被告所處有期徒刑易科罰金之折算標準，以資儆懲
    。至被告於如附表編號1「中華航空‧美國銀行聯名信用卡
    申請表格」上主卡申請人簽名欄偽造之「乙○○」簽名1枚
    及於附表編號2所示之信用卡上偽造之「乙○○」簽名1枚，
    均為偽造之署押，均應刑法第219條規定宣告沒收；被告先
    後於附表編號3所示之3張簽帳單商店存根聯上偽造之「乙○
    ○」簽名各1枚，均為偽造之署押，不問屬於犯人於否，亦
    均應依刑法第219條規定宣告沒收；至於被告所偽造之簽帳
    單顧客收執聯3張，雖均未扣案，且於被告離開「全安旅行
    社」時即已不知去向（此業經被告於本院審理時自承在卷，
    見本院卷第58頁），然均為被告犯罪所得之物，且無積極之
    證據足以證明業已滅失，仍應依修正前刑法第38條第1項第3
    款之規定，予以宣告沒收。
據上論斷，應依刑事訴訟法第273條之1第1項、第299條第1項前
段，刑法第2條第1項前段、第219條，修正前刑法第56條、第216
條、第210條、第339條第1項、第55條、第41條第1項前段、第38
條第1項第3款，刑法施行法第1條之1，修正前罰金罰鍰提高標準
條例第2條，現行法規所定貨幣單位折算新台幣條例第2條，判決
如主文。
本案經檢察官林禎瑩到庭執行職務
中　　華　　民　　國　　96　　年　　6 　　月　　20　　日
　　　　　　　　　刑事第十庭    法　官　林春鈴
以上正本證明與原本無異。
如不服本判決，應於判決送達後10日內，向本院提出上訴狀。
　　　　　　　　　　　　　　　　書記官　劉俊源
中　　華　　民　　國　　96　　年　　6 　　月　　20　　日
附表：
┌──┬─────────────────┬────────┐
│編號│物品（文件）名稱                  │應沒收之物      │
├──┼─────────────────┼────────┤
│１  │「中華航空‧美國銀行聯名信用卡申請│偽造之「乙○○」│
│    │表格」上主卡申請人簽名欄          │簽名壹枚        │
├──┼─────────────────┼────────┤
│２  │美國銀行卡號0000-0000-0000-0000號 │偽造之「乙○○」│
│    │信用卡背面之簽名條                │簽名壹枚        │
├──┼─────────────────┼────────┤
│３  │「全安旅行社」簽帳單商店存根聯參張│偽造之「乙○○」│
│    │                                  │簽名各壹枚      │
└──┴─────────────────┴────────┘
附錄本案論罪科刑法條全文
刑法第216條
行使第210條至第215條之文書者，依偽造、變造文書或登載不實
事項或使登載不實事項之規定處斷。
刑法第210條
偽造、變造私文書，足以生損害於公眾或他人者，處5年以下有
期徒刑。
中華民國刑法第339條
意圖為自己或第三人不法之所有，以詐術使人將本人或第三人之
物交付者，處5年以下有期徒刑、拘役或科或併科1千元以下罰金
。
以前項方法得財產上不法之利益或使第三人得之者，亦同。
前2項之未遂犯罰之。
